【裁判字號】    94,易,1604
【裁判日期】    950825
【裁判案由】    竊盜
【裁判全文】
臺灣桃園地方法院刑事判決              94年度易字第1604號
公  訴  人  臺灣桃園地方法院檢察署檢察官
被      告  戊○○
上列被告因竊盜案件，經檢察官提起公訴（94年度偵字第16703號）
，本院判決如下：
    主  文
戊○○共同攜帶兇器竊盜供電設備之電線，累犯，處有期徒刑拾
月。
扣案美工刀壹支沒收。
    事  實
一、戊○○前因竊盜案件，經本院以92年度易字第995 號判決判
    處有期徒刑8 月確定，再因施用毒品案件經本院以93年度壢
    簡字第151 號判決判處有期徒刑5 月確定及另因竊盜案件經
    本院93年度易字第431 號判決判處有期徒刑9 月確定，復由
    本院以93年度聲字第2641號定應執行之刑為有期徒刑1 年7
    月，入監執行後，於民國94年5 月19日假釋付保護管束出監
    ，甫於94年8 月28日保護管束期滿，未經撤銷假釋，其未執
    行刑以執行完畢論（構成累犯）。詎戊○○竟未知警惕，與
    丁○○（另因連續犯竊盜案件經裁判確定經檢察官為不起訴
    處分。），共同基於意圖為自己不法所有之竊盜犯意聯絡，
    於94年9 月7 日凌晨4 時許，由丁○○攜帶其所有之客觀上
    足供兇器使用之美工刀1 支、戊○○攜帶無法究明何人所有
    之客觀上足供兇器使用之美工刀1 支、鐵條10支及無法究明
    何人所攜帶所有之油壓剪1 把（未扣案），共同前往桃園縣
    楊梅鎮○○里○○道路，由丁○○使用上開鐵條插入電線桿
    洞孔中而攀爬上電線桿剪取電線，戊○○在地上收線之方式
    ，先剪斷陽光幹28號電桿之電線後，再將陽光幹27號電桿電
    線剪斷拉至池塘另一邊，最後在該處坡崁附近將陽光幹29號
    桿之電線剪下收成一捆置於實力支配之下，而竊得臺灣電力
    股份有限公司（下稱臺電公司）所有而位於該處陽光幹27號
    至29號之電桿上22平方PVC 路燈專用電線共計70公尺（約值
    新臺幣2,000 元），嗣因該里里長乙○○發覺上情通報警員
    前往查緝，二人遂先將電線及工具棄置現場而逃逸，於同日
    下午1 時10分許，戊○○及丁○○共乘戊○○家中之EVK －
    666 號輕型機車返回該處欲取走上開電纜線時，復經里長乙○○及里民己○○發覺而報警當場查獲，並在上開機車置物
    箱中扣得鐵條10支、在案發現場扣得丁○○所有美工刀1 支
    及不能究明何人所有之美工刀1 支等物。
二、案經桃園縣政府警察局楊梅分局報請臺灣桃園地方法院檢察
    署檢察官偵查起訴。
    理  由
一、證人乙○○、己○○、丙○○等人於警詢中所為之證言、證
    人乙○○、己○○於偵查中所為之證言（均經具結），雖屬
    審判外之陳述，惟按當事人、代理人或辯護人於法院調查證
    據時，知有第159 條第1 項不得為證據之情形，而未於言詞
    辯論終結前聲明異議者，視為有前項之同意，刑事訴訟法第
    159 條之5 第2 項定有明文。是上開證人警詢、偵查中所為
    之證詞未經公訴人及被告於本院言詞辯論終結前聲明異議，
    並經本院審酌上開證詞認為適當，自均得採為證據，核先敘
    明。
二、訊據被告戊○○於本院審理中矢口否認有何竊取臺電公司所
    有之電線，並辯稱：94年9 月7 日約中午時，丁○○說沒有
    機車，請伊載去釣鱉，伊二人到現場後，就有3 、4 個人擋
    住伊與丁○○，說是伊與丁○○偷剪電線，之後里長乙○○
    就報警，伊與丁○○被帶去警局後還被警察打腳底、灌水云
    云。經查：
  (一)臺電公司位於桃園縣楊梅鎮○○里○○道路陽光幹27至29號
    電線桿之長約70公尺、價值約2 千元之22平方PVC 路燈專用
    電線經由警方通知於94年9 月7 日失竊而領回等情，業據被
    害人臺電公司南區巡修股領班丙○○於警詢中證述明確，並
    有贓物認領保管單1 紙可稽（偵卷第31至33頁）。
  (二)而被告與丁○○於94年9 月7 日下午1 時10分許前往桃園縣
    楊梅鎮○○里○○道路陽光幹27至29號電線桿附近時為警查
    獲之過程，經當時在場之里民己○○於警詢、偵查及本院審
    理中證稱：當天是因為里長乙○○跟伊說該處電線常被偷竊
    ，要伊去埋伏看守，伊早上9 點多到現場時，有發現一捆捆
    綁好的電線在草堆旁，另外有1 條電線已經剪斷直直跨過魚
    池，還有剪電線的剪刀也在那邊，後來下午1 點多看到被告
    與丁○○騎乘機車過來拿線，還問伊說：「東西是不是妳拿
    走的？」，後來丁○○就跟被告說「東西拿一拿，趕快走」
    ，被告就拿美工刀準備削電線皮，丁○○則在拉直電線，接
    著里長乙○○就來了，被告跟丁○○並沒有跟伊說是要來釣
    鱉，且該池塘只是灌溉用水所用的，並沒有鱉等語（偵卷第
    29、30頁、第92頁、本院95年2 月17日審判筆錄第3 至13頁
    ），里長乙○○於警詢、偵查及本院審理中證稱：伊當時是
    楊梅鎮瑞坪里里長，因為當地電線一年被竊7 、8 次，而且
    聽說有人會去那邊偷電線，所以伊凌晨4 點多有過去巡查，
    當時伊看到丁○○爬到28號電線桿上面將電線剪斷，接著又
    去27號桿那邊剪電線，將27號桿的電線拉到池塘另一邊，最
    後在坡崁附近剪下29號桿的電線收好成一捆，當時因為有晨
    跑的人經過，所以丁○○的油壓剪就掉下來，而丁○○在剪
    在拉電線時，伊有看到有另一個人在機車旁邊，有點像被告
    的背影，之後警察剛好來，那個人就往坡崁跳下去逃走，丁○○則騎機車離開，當時伊距離28號電桿約50至60公尺，伊
    視力正常，有看到丁○○的臉，該處又有燈光，所以看得很
    清楚；到了早上6 、7 點時，伊有再去現場看，發現有一捆
    未剝皮的銅線，而丁○○又回來現場，並說在釣鱉，伊不動
    聲色就離開了，伊想說贓物還沒有拿走，歹徒一定會回來拿
    ，接著伊就請己○○母子到現場守候，被告與丁○○約下午
    1 點多回到現場，伊到場後，看到丁○○手拿1 支美工刀，
    伊問被告到現場為何事，被告說「沒幹嘛。」，警察到場後
    ，在被告騎乘的機車置物箱內找到鐵條，被告則說是丁○○
    的等語（偵卷第26、27頁、第92頁、本院95年2 月17日審判
    筆錄第21至25頁），已就案發當天凌晨4 時起至下午1 時查
    獲時止之經過情形證述明確，而證人乙○○、己○○於案發
    前並不認識證人丁○○，更無恩怨關係，亦據證人乙○○、
    己○○證述明確，並無誣指丁○○偷竊之動機，足認上開證
    人所述為真實，是當天凌晨4 時許，丁○○與另一人確實前
    往該處使用油壓剪剪斷上開臺電公司所有之電線後，將部分
    電線收拾捆好置於實力支配下後，因警員至現場察看而未將
    電線取走留在現場，丁○○於當日上午約6 、7 時許再前往
    取線時又遇乙○○而未將電線帶走，迨至同日下午1 時許與
    被告騎乘機車前往該處並為警查獲等情至為明確。
  (三)雖被告否認其為當日凌晨4 時許與丁○○前往竊取電線之人
    ，並辯稱：當天約中午時，是應丁○○之要求騎乘家中EVK
    －666 號機車載丁○○過去現場釣鱉，之前並沒有前往該處
    ，也沒有偷剪電線云云，而證人丁○○於本院審理中所證稱
    ：經常與被告去釣鱉，而94年9 月7 日凌晨3 、4 時許伊自
    己騎父親的機車到楊梅鎮○○里○○道路放線在池塘旁邊釣
    鱉，有遇到里長乙○○，之後早上天亮後伊又再回到現場用
    釣桿釣鱉，也碰到乙○○，最後就是當天約下午1 點多與被
    告一起去該處，而且只是經過那邊突然想到伊在那邊有放釣
    鱉線，就過去巡視，才碰到有人拿刀對著伊與被告等語（本
    院95年8 月11日第3 至14頁），雖與被告所稱有釣鱉之事相
    合，惟證人丁○○於當日凌晨4 時許係前往該處竊取電線等
    情，已如前所述，又證人丁○○於本院審理中對於當日如何
    放線釣鱉一事，先稱：當天周圍能綁的地方伊都有放線，後
    又稱：放了不超過5 、6 條線，復改稱：忘了到底綁了幾條
    線云云（本院95年8 月11日審判筆錄第7 頁），前後說詞矛
    盾，又被告於本院審理中所稱：當天特地是載丁○○過去該
    處釣鱉等語，與證人丁○○證稱是經過該處，臨時想起該處
    有放鱉線才過去巡視等情已不相一致，且參酌證人己○○證
    稱：當時案發地點的池塘僅是灌溉所用之池塘，並沒有鱉等
    語（本院95年2 月17日審判筆錄第11頁）、證人即當日查獲
    被告之桃園縣政府警察局楊梅分局草湳派出所警員張文弘於
    本院審理亦稱：被告與丁○○當場雖辯稱是來釣鱉，惟伊有
    在該處巡視，並沒有發現釣鱉的線等語（同上審判筆錄第14
    頁），又被告與丁○○亦未攜帶任何釣鱉之器具或裝盛鱉之
    容器，顯見被告辯稱是載丁○○前往該處釣鱉而非竊取電線
    一節，自難為本院採信。再者，上開證人乙○○既稱於當日
    凌晨4 時許丁○○與另一人前來案發現場，丁○○攀爬至電
    桿上剪下電線，因警方趕至，丁○○騎乘機車離去，另一人
    則跳下坡崁往草叢逃走等語如前所述，而證人張文弘於查獲
    被告之時，親見被告的褲子沾滿草等語（同上審判筆錄第14
    頁），又被告為警查獲時，在被告騎乘機車之置物箱中扣得
    可攀爬電桿之鐵條10支等情，除據被告所坦承不諱外（本院
    95 年8月11日審判筆錄第17頁），證人乙○○亦於本院審理
    中證述明確，而被告與丁○○當日下午1 時10許前來案發地
    點欲取走電線等情，業據有證人己○○證述綦詳，此外復有
    當場為警查獲之丁○○所有之美工刀1 支、不能究明所有人
    之美工刀1 支、鐵條10支等物扣案可證，足認當日凌晨4 時
    許與丁○○一同前往該處竊取臺電公司所有電線之共犯即為
    被告無訛。
  (四)至於證人即被告友人甲○○雖於本院審理中證述被告確有釣
    鱉之喜好與習慣，然訊之案發當天是否與被告同在一處等情
    ，則答以記憶不清，僅記得有一次與被告喝酒吃鱉等語（本
    院95年7 月7 日審判筆錄第3 至9 頁），自無法為被告有利
    之佐證。末查，被告雖辯稱查獲後至警局製作筆錄時，有遭
    到警員灌水、打腳底、用電擊棒攻擊硬要伊承認云云，惟查
    ，被告所言遭到刑求一事，業據證人即為被告製作筆錄之警
    員張文弘所嚴正否認外（本院95年2 月17日審判筆錄第15頁
    ），被告隔日移送至臺灣桃園地方法院檢察署接受檢察官訊
    問時，檢察官當庭勘驗被告腳底並無傷，有該次訊問筆錄可
    稽（偵卷第66頁），而被告又未提出任何驗傷證明以實其說
    ，且被告於警詢時亦全然否認犯罪，並未為任何犯罪之自白
    ，顯與受訊問者遭到刑求因而承認犯罪之常情不相合，可見
    被告空言遭刑求一節並非事實。綜上所述，被告與丁○○於
    94 年9月7 日凌晨4 時許，由丁○○攜帶其所有之客觀上足
    供兇器使用之美工刀1 支、被告攜帶無法究明何人所有之客
    觀上足供兇器使用之美工刀1 支、鐵條10支及無法究明何人
    所攜帶所有之油壓剪1 把，共同前往桃園縣楊梅鎮○○里○○道路，由丁○○使用上開鐵條插入電線桿洞孔中而攀爬上
    電線桿剪取電線，被告在地上收線之方式，先剪斷28號電線
    桿電線後，再將27號電線桿電線剪斷拉至池塘另一邊，最後
    在該處坡崁附近將29號桿之電線剪下收成一捆置於實力支配
    之下，而竊得臺電公司所有而位於該處陽光幹27號至29號之
    電線桿上之22平方PVC 路燈專用電線計70公尺（約值新臺幣
    2,000 元），因被里長乙○○發覺通報警員前往查緝，被告
    、丁○○始先將電線棄置現場而逃逸，於當日下午1 時10分
    許再偕同騎乘機車回到該處取線而為警查獲等犯行明確，應
    依法論科。
三、(一)按行為後法律有變更者，適用行為時之法律，但行為後之
    法律有利於行為人者，適用最有利於行為人之法律，95年7
    月1 日修正施行後之刑法第2 條第1 項定有明文。刑法修正
    之比較新舊法，應就罪刑有關之共犯、未遂犯、想像競合犯
    、牽連犯、連續犯、結合犯，以及累犯加重、自首減輕暨其
    他法定加減原因（如身分加減）與加減例等一切情形，綜其
    全部罪刑之結果而為比較，最高法院95年5 月23日95年度第
    8 次刑庭會議決議可資參照。而被告戊○○行為後，刑法第
    28條共犯之規定業經修正，94年2 月2 日修正公布、95年7
    月1 日施行前之規定為：「二人以上共同實施犯罪之行為者
    ，皆為正犯。」，修正施行後之規定則為：「二人以上共同
    實行犯罪之行為者，皆為正犯。」，揆諸本條之修正理由係
    為釐清陰謀共同正犯、預備共同正犯、共謀共同正犯是否合
    乎本條規定之正犯要件而為之修正，自屬法律變更。又被告
    行為後，刑法第47條業已於94年1 月7 日修正，94年2 月2
    日公布，並於95年7 月1 日施行，修正前刑法第47條規定：
    「受有期徒刑之執行完畢，或受無期徒刑或有期徒刑一部之
    執行而赦免後，五年以內再犯有期徒刑以上之罪者，為累犯
    ，加重本刑至二分之一。」，修正後同法第47條第1 項則規
    定：「受徒刑之執行完畢，或一部之執行而赦免後，五年以
    內故意再犯有期徒刑以上之罪者，為累犯，加重本刑至二分
    之一。」，亦屬法律變更，經綜合比較本次刑法之相關修正
    規定，修正後之規定並無更有利於被告，故仍應適用被告行
    為時即修正前之刑法為適用依據。(二)按用以剪斷電纜線之油
    壓剪，為金屬製，質地堅硬，為公眾週知之事，若持以行兇
    ，依一般社會觀念，自足以使人之身體、生命產生危險，堪
    認為兇器，而扣案美工刀2 支為金屬製品、前端尖銳，係用
    以切割物品之器物，亦堪認為兇器。再按「竊盜或損壞電桿
    、電線、變壓器或其他供電設備者，依刑法之規定從重處斷
    。」，電業法第105 條訂有明文，則竊取電業法之電線，除
    犯刑法之竊盜罪外，亦構成電業法第105 條之竊盜供電設備
    罪，依刑法竊盜罪之法律效果論處；而依特別法優於普通法
    之法律競合關係，竊取電業法之電線犯行，電業法第105 條
    應優先於刑法竊盜罪章而適用。故核被告戊○○所為攜帶兇
    器竊盜供電設備之電線行為，係犯電業法第105 條竊盜供電
    設備罪，依刑法第321 條第1 項第3 款之攜帶兇器竊盜罪之
    規定從重處斷，公訴意旨僅認被告應依刑法第321 條第1 項
    第3 款處斷，尚有未洽，惟起訴事實相同，爰依法變更起訴
    法條。被告與共犯丁○○就前開犯行有犯意聯絡與行為分擔
    ，應論以共同正犯。被告曾因竊盜案件，經本院以92年度易
    字第995 號判決判處有期徒刑8 月確定，再因施用毒品案件
    經本院以93年度壢簡字第151 號判決判處有期徒刑5 月確定
    及竊盜案件經本院93年度易字第431 號判決判處有期徒刑9
    月確定，復經本院以93年度聲字第2641號定應執行之刑為有
    期徒刑1 年7 月，入監執行後，於94年5 月19日假釋付保護
    管束出監，甫於94年8 月28日保護管束期滿未經撤銷假釋，
    其未執行刑以執行完畢論，有臺灣高等法院全國前案紀錄表
    、臺灣桃園地方法院檢察署刑案資料查註紀錄表附卷可考，
    其於有期徒刑執行完畢後5 年內，再犯本件有期徒刑以上之
    罪，為累犯，應依95年7 月1 日修正施行前刑法第47條規定
    加重其刑。爰審酌被告年值青壯，不思努力工作賺取報酬，
    為圖一己私利，竟竊取他人財物，犯後猶飾詞狡辯否認犯行
    ，不知悔改，並審酌被告所竊取之電線本身雖價值不高，然
    對於被害人臺電公司嗣後之維修復原工程所需支出之費用實
    較被竊電線價值為高等一切情狀，公訴人具體求處被告有期
    徒刑10月，本院認屬允當，爰量處如主文所示之刑，以資懲
    儆。扣案如偵卷第46頁照片所示最左邊之美工刀1 支，為共
    同正犯丁○○於本院審理中坦承為其所有之物，亦係用以犯
    本件竊盜犯行所用之物，故應依95年7 月1 日修正施行前刑
    法第38條第1 項第2 款規定宣告沒收，至於扣案用以攀爬電
    線桿之鐵條10支、另1 支美工刀及未扣案油壓剪1 支，被告
    既於本院審理中供稱不知為何人所有之物，又並無其他事證
    可認係被告或共同正犯丁○○所有之物，爰不依法諭知沒收
    ，附此敘明。
據上論斷，應依刑事訴訟法第299 條第1 項前段、第300 條，電
業法第105 條、95年7 月1 日修正後刑法第2 條第1 項前段、修
正前刑法第11條前段、第28條、第321 條第1 項第3 款、第47條
、第38條第1 項第2 款，判決如主文。
本案經檢察官徐文豪到庭執行職務。
中    華    民    國    95    年    8    月    25    日
                        臺灣桃園地方法院刑事第四庭
                            審判長法  官    黃斯偉
                                  法  官    張淑華
                                  法  官    蘇昭蓉
以上正本證明與原本無異。
如不服本判決，應於送達後10日內，向本院提出上訴狀。
                                  書記官    韓若玉
中    華    民    國    95    年    8     月    25    日


司法院資訊處製作；財團法人民間司法改革基金會備份。
